【裁判字號】    88,易,1161
【裁判日期】    890428
【裁判案由】    詐欺
【裁判全文】
臺灣新竹地方法院刑事判決                        八十八年度易字第一一六一號
    公  訴  人  臺灣新竹地方法院檢察署檢察官
    被      告  乙○○
右列被告因詐欺案件，經檢察官聲請簡易判決處刑（八十七年度偵字第七六四八號）
，本院認為不得以簡易判決處刑，改依通常程序，判決如左：
    主      文
乙○○無罪。
    理      由
一、聲請簡易判決處刑意旨略以：被告乙○○係在宜蘭地區經營汽車保養廠者，於民
    國（下同）八十七年五月間，明知經濟陷入困難，已無力給付貨款，竟以其經營
    保養廠需採購機油、保養機具為詞，意圖為自己不法之所有，誘使告訴人甲○○
    陷於錯誤，交付共計新台幣（下同）十二萬七千元之油品，並簽發二張支票交付
    ，作為付款之用，並向告訴人要求在其廠內寄放陳某之產品積碳清洗機、升降式
    貯油機、工具車、手壓機油桶、吸引式剎車油更換機各一台，供其客戶使用，以
    利推廣。詎於同年八月間，支票屆期提示均遭退票，而其出寄之機器，亦搬離不
  知去向，因認被告乙○○涉犯刑法第三百三十九條第一項詐欺取財罪嫌。
二、按犯罪事實應依證據認定之，無證據不得推定其犯罪事實，又不能證明被告犯罪
    者，應諭知無罪之判決，刑事訴訟法第一百五十四條、第三百零一條第一項前段
    著有規定。又刑法第三百三十九條第一項詐欺罪之成立，以意圖為自己或第三人
    不法所有，以詐術使人將本人或第三人之物交付為要件。所謂以詐術使人交付，
    必須被詐欺人因其詐術而陷於錯誤，若其所用方法，不能認為詐術，亦不致使人
    陷於錯誤，即不構成該罪（最高法院四十六年台上字第二六○號判例參照）。
三、公訴意旨認被告乙○○涉有詐欺罪嫌，無非係以告訴人甲○○指訴被告於前揭時
    地向其採購機油並簽發支票付款，嗣支票不獲兌現，且被告於短期間內，突然大
    量進貨後，即告倒閉，並將所寄放機具搬離，並提出支票及退票理由單及進貨表
    一紙資為論據。訊據被告乙○○固坦承於右揭時地向告訴人購買油品，並簽發上
    開支票未獲兌現之事實不諱，惟堅決否認有何詐欺犯行，辯稱：伊於八十七年三
    月間開始經營日銧汽車百貨及保養，獨資金額約八十萬元，當時伊進貨約八、九
    十萬元，包括告訴人的都是開第一銀行羅東分行三個月的票，但生意不好致週轉
    不靈而倒閉，當地貨主就來搬貨抵債，告訴人寄放的機器不知被何人搬走。伊開
    給告訴人的票有兌現一張六萬多元，又伊向廠商進貨油品到一定金額，廠商即會
    提供機具供伊為客戶換機油，煞車油及變速箱油使用，機具應是算送伊的，因為
    伊與廠商簽約，一年以內都要用他們的油等語。
四、經查：
  （一）被告自八十七年五月間開始與告訴人有生意往來，交易金額共十八萬七千餘
        元，有兌現一張六萬餘元支票，尚欠十二萬餘元等情，業據告訴人自承在卷
        ，並有被告簽發之發票日八十七年八月五日，發票人第一商業銀行羅東分行
        ，面額各為六萬元、六萬七千元之支票二紙可資佐證。查被告於八十七年五
        月間開始與告訴人交易，進貨金額共十八萬七千餘元，且簽發三個月期之支
        票交付，無論進貨數量或付款方式，均與社會一般交易習慣無違，公訴人指
        被告短期間大量進貨即告倒閉云云，尚有誤會。況被告於訂貨之初若已有詐
        意，又何須兌現告訴人部分貨款支票？是尚難以被告訂貨數量及經營時間，
        遽認其有何不法所有意圖。
  （二）又被告於八十七年七月三十日始有退票記錄，於同年八月二十八日被列入拒
        絕往來戶，且於八十七年五月十九日開戶日起至拒絕往來期間，其在第一商
        業銀行羅東分行第０五八六一三號之前開支票存款帳戶內，資金往來均屬正
        常，最多時尚有二十萬餘元之存款，有第一商業銀行羅東分行八十九年三月
        二十二日一羅字第七一號函及所附之退票記錄及資金往來明細表各一紙附卷
        可稽，足認被告於簽發前開支票時，尚非處於無資力或支付能力薄弱之狀態
        ，亦不能推測被告於簽發支票時，必知其所經營之保養廠，日後將因經營不
        善致支票無法兌現，自難認被告向告訴人訂購貨品而交付前開支票，係屬施
        用詐術。
  （三）至告訴人雖有提供升降式貯油機、工具車、手壓機油桶、吸引式剎車油更換
        機各一台，寄放被告工廠供客戶使用，有銷貨單一紙在卷可按。然依告訴人
        所從事之業界慣例，客戶訂貨達一定數額，油品業者即會提供機具讓客戶使
        用，且繼續進貨一段時間，機器就算送予客戶等情，業據告訴人自承在卷，
        據此可知，前開機具乃因被告向告訴人購買油品而附隨提供被告使用，並非
        被告主動向告訴人要求提供，自亦不能因此認被告有何施用詐術情事。
  （四）又前開貨款支票於退票後，告訴人並未主動找被告要求清償，業為告訴人所
        是認，是無從認定被告於結束營業後有逃避拒付貨款情事。參以兩造已達成
        和解，被告願分期償還告訴人貨款，此有和解書一紙附卷可稽，益徵本件應
        屬民事債務糾葛，核與詐欺取財罪之構成要件有間，自難論以該罪。此外，
        復查無其他積極證據足認被告涉有何詐欺犯行，揆諸首揭說明，依法應諭知
        無罪之判決。
據上論斷，應依刑事訴訟法第四百五十二條、三百零一條第一項，判決如主文。
本案經檢察官羅雪梅到庭執行職務。
中    華    民    國      八十九      年      四    月       二十八     日
                                       臺灣新竹地方法院刑事第一庭
                                           法  官  楊  明  箴
如不服本判決，應於判決送達後十日內向本院提出上訴狀（應附繕本），上訴於台灣
高等法院
                                           書記官  林  素  卿
中    華    民    國      八十九      年      四    月       二十八     日
附錄本案論罪科刑法條全文：
刑事訴訟法第三百零一條第一項：
不能證明被告犯罪或其行為不罰者，應諭知無罪之判決。


司法院資訊處製作；財團法人民間司法改革基金會備份。
